臺灣板橋地方法院刑事判決　　　　　　　95年度訴字第2709號
公　訴　人　臺灣板橋地方法院檢察署檢察官
被　　　告　乙○○
指定辯護人　游文華律師
被　　　告　甲○○
上列被告因強盜等案件，經檢察官提起公訴（九十五年度偵字第
一八九五三號），本院判決如下：
    主  文
乙○○竊盜，因防護贓物、脫免逮捕，而當場施以強暴，處有期
徒刑伍年肆月。
甲○○共同竊盜，處拘役貳拾日，如易科罰金，以新臺幣壹仟元
折算壹日。
    事  實
一、前案紀錄：乙○○前因違反麻醉藥品管理條例案件，經本院
    以八十五年度訴字第一○七三號判處有期徒刑三月確定，於
    民國八十六年一月二十一日執行完畢（不構成累犯）。又因
    施用毒品違反毒品危害防制條例案件，先後兩度經檢察官送
    勒戒處所施以觀察、勒戒，均因無繼續施用毒品傾向，而分
    別於八十九年二月三日、同年六月二日執行完畢而釋放，並
    由臺灣板橋地方法院檢察署檢察官以八十九年度毒偵字第九
    ○三號、第三六一五號為不起訴處分確定。
二、犯罪事實：乙○○、甲○○於九十五年八月六日十一時三十
    分許，在位於臺北縣三峽鎮○○路七一號之惠康百貨股份有
    限公司（下依其使用度名簡稱為頂好超市）內購物時，因攜
    帶之款項不足欲行購買面膜所需之金額，竟基於意圖為自己
    不法所有之犯意聯絡，由甲○○負責看守警戒留意有無店員
    經過，乙○○趁機以徒手方式竊取該店置於開放式貨架上之
    面膜三盒（價值合計新臺幣一千一百九十七元），得手後迅
    速將面膜放入口袋，與甲○○一同通過收銀臺而未取出上開
    面膜結帳即行離去。然而上開情狀適為頂好超市店員丙○○
    發覺，丙○○俟乙○○離開該店大門後，即上前質問，乙○○矢口否認並坐上機車欲行離去，因丙○○仍站在機車左前
    方要求返還所竊貨品，乙○○為防護贓物，竟以左手用力推
    開丙○○而以此方式施加強暴，致丙○○撞及身後物品並跌
    倒，而受有背部擦傷之傷害；丙○○跌倒後立即爬起並抓住
    乙○○所乘機車後把手，並表示若再不返還所竊物品即為大
    聲呼叫，乃乙○○明知丙○○已抓住機車後把手，然為防護
    贓物及脫免逮捕，仍悍然起步快速前進，致丙○○遭拖行至
    馬路對面之光明路一○○號前，以此方式施強暴，致丙○○
    受有左前臂挫傷與雙側膝蓋多處擦傷（傷害部分未遂告訴）
    。嗣因丙○○於遭拖行之中大聲呼喊，經路人協助攔阻而致
    乙○○人車倒地始遭制伏，並為據報到場處理之員警逮捕。
三、案經惠康百貨股份有限公司訴由臺北縣政府警察局三峽分局
    移送臺灣板橋地方法院檢察署檢察官偵查起訴。
    理  由
一、犯罪事實之認定：訊之被告乙○○、甲○○對於前開竊盜之
    犯行，均為坦認不諱，惟被告乙○○矢口否認有於竊盜後施
    暴之行為，辯以當時丙○○未著制服，亦未出示證件或表明
    身分，僅前來叫「先生」等語，而未說其他話語，伊根本不
    知其為該店店員，且伊係因與被告甲○○在店內吵架而欲單
    獨駕車離開，並非為逃離現場，而機車起步之時伊亦不知丙○○已抓住機車後把手，直至發動起步而與丙○○一同跌倒
    之時方為得知云云。亦未感覺有人遭到拖行云云。經查：
  (一)被告乙○○、甲○○於上揭時地竊取面膜之事實，業據其二
    人自白明確在卷，核與證人丙○○於警詢、偵查與本院審理
    中所為關於目睹被告二人行竊情節之證述相為一致，堪信被
    告二人上開自白應與事實相符。此外復有卷附贓物認領保管
    單乙紙、現場監視錄影光碟乙片及其翻攝相片四幀可為佐證
    ，此部分事證明確，被告二人如事實欄所載之行竊事實已足
    認定。
  (二)又被告乙○○得手後離開該店大門後，目睹其行竊過程之店
    員丙○○確認其不會付款後即上前質問，被告乙○○矢口否
    認並坐上機車欲行離去，丙○○仍站在機車左前方要求返還
    所竊貨品，被告乙○○乃以左手用力推開丙○○，致丙○○
    撞及身後物品並跌倒，而受有背部擦傷之傷害；丙○○跌倒
    後立即爬起並抓住被告乙○○所乘機車後把手，並表示若再
    不返還所竊物品即為大聲呼叫，被告乙○○仍起步前進，致
    丙○○遭拖行至馬路對面之光明路一○○號前，而受有左前
    臂挫傷與雙側膝蓋多處擦傷，嗣因丙○○於遭拖行之中大聲
    呼喊，經路人協助攔阻而致被告乙○○人車倒地始遭制伏，
    而為據報到場處理之員警逮捕等情，亦為證人丙○○結證明
    確在卷，復有財團法人恩主公醫院出具之診斷證明書影本乙
    紙存卷可資佐憑。
  (三)被告雖否認當時知悉證人丙○○係該店店員且拉住其機車後
    方把手之事，並以前開情詞置辯。惟查：
    1.被告二人於離開該店大門後，丙○○先質問被告甲○○何
      以未將面膜結帳即行離去等語，再上前向走在前方五、六
      公尺處之被告乙○○質問面膜未付款之事，二人爭執之間
      被告乙○○出手推丙○○，丙○○因而撞到後面，嗣丙○○並被乙○○騎乘之機車拖行至馬路對面，丙○○於拖行
      期間並大呼「搶劫」等語，業經被告甲○○於本院審理中
      結證在卷，核與證人丙○○上開證述相為合致。是被告辯
      稱丙○○並未質問面膜之事及二人係在起步之時即一同跌
      倒云云，即難認屬實。
    2.又縱使丙○○當時未著制服，亦未出示證件或表明自已身
      分，然其於被告二人甫行竊得手步出店門時即上前盤詢該
      面膜未結帳之事，依社會一般人之通常認知即可得悉丙○○係該店店員，此由被告甲○○於本院審理中亦證稱自己
      受丙○○質問時，係認其應為該店員工等語（參本院審判
      筆錄第十頁）亦可得其明瞭。而丙○○攔阻被告乙○○之
      時，距離被告甲○○僅五、六公尺，並向其質問面膜未付
      款之事，已如前述，則被告乙○○依當時之客觀情狀，主
      觀上已因此得悉丙○○為店內員工之事實，已足認定。
    3.再者被告雖辯稱起步前並不知丙○○已抓住其機車後把手
      云云，然其係拖行丙○○至馬路對面始為路人攔阻而人車
      倒地，已如前述，並非在起步之處即為倒地，顯見其起步
      後至停止之間，已拖行丙○○達馬路寬度之相當距離。按
      機車因馬力較小，駕駛人可明顯感覺於單獨一人騎乘與附
      載乘客騎乘時負重與加速之差異，與汽車之情形有別，此
      為社會週知之事實。本件證人丙○○乍為抓住機車後把手
      之際，客觀上會因此造成機車車身相當之晃動而使被告得
      知其攀附車身之情形，且證人丙○○係成年人，具相當之
      體重，於一般情形下即使直接乘坐於機車後座，前座駕駛
      人亦能明顯感覺機車負重加速較為不易之情形，遑論證人
      丙○○係遭拖行於地面，因磨擦力更大而使機車負重更多
      ，更何況證人丙○○在遭拖行期間猶大呼「搶劫」之等，
      被告行駛過程中，實無不知被害人遭拖行在後之可能。是
      以被告乙○○係明知丙○○已抓住機車後把手，仍悍然起
      步快速前進，致丙○○拖行在地之事實，堪為認定，被告
      所辯容無足採。
    4.按所謂強暴，係指施於對方之有形腕力，本件被告乙○○
      先以左手用力推開在其機車左前方之丙○○，實不法腕力
      之施加，固無疑義；嗣其明知證人丙○○已攀抓機車後把
      手，竟仍決意加大油門快速前駛，此雖非直接以自己之身
      體對丙○○施以暴行，然丙○○因被告乙○○此等行為而
      遭拖行於地面成傷，此不因被告乙○○主觀上有無欲將其
      甩脫之意圖而有分別，應認係被告乙○○以其所掌控之機
      車為工具直接對丙○○施加不法腕力。是以被告乙○○上
      開行為，應認屬對於丙○○施加強暴，已無疑義。
    5.又被告乙○○先以左手用力推開在其機車左前方之丙○○
      ，係在丙○○出言質問面膜未付款而要求返還之後，始行
      為之，堪認其出手之目的係在防護所竊得之贓物。而丙○○跌倒後立即爬起，抓住被告乙○○所乘機車後把手，並
      表示若再不返還所竊物品即為大聲呼叫，顯已表明索討遭
      竊物品及欲為呼喊以使他人逮捕被告乙○○之意思，則被
      告乙○○於此時仍起步前進，堪認其目的除原先之防護贓
      物，尚亦有脫免逮捕之圖。被告乙○○雖辯稱係因與被告
      甲○○在店內吵架而欲單獨駕車離開，並非為逃離現場云
      云，然被告乙○○係因丙○○衝出出言攔阻，其以為係店
      內職員要抓自己，乃欲騎車逃離乙節，業經被告乙○○於
      警詢中自承甚明（參偵查卷第五頁），是其於本院審中突
      為改異前詞而為上開置辯，實難信為真實；況縱其確有在
      店內與被告甲○○吵架而欲自行單獨離去之情形，在丙○○已出面攔阻要求返還所竊物品之情形下，被告仍捍然出
      手力推及明知證人丙○○已攀抓機車後把手而仍決意加大
      油門快速前駛，實亦不防礙其係因此產生為防護贓物與脫
      免逮捕之目的而為上述強暴行為之主觀意思。是以被告此
      項置辯，諒係事後圖卸之詞，委無可採。
    6.而被告乙○○上開出手推行及駕車拖行丙○○之行為，均
      係在丙○○出而質問之後為之，其時被告甲○○亦距其二
      人相當距離，顯屬事出突然，而非被告二人原先行竊犯罪
      計劃之中，足認係被告乙○○基於自已單獨之意思而為之
      。
  (三)綜上所述，被告乙○○、甲○○如事實欄所載之行為，事證
    已臻明確，堪予認定，應為依法論科。
二、論罪科刑之法律適用：
  (一)核被告乙○○所為，係犯刑法第三百二十九條準強盜罪；被
    告甲○○所為，係犯刑法第三百二十條第一項之竊盜罪。被
    告甲○○所犯上揭竊盜罪，與被告乙○○之間有犯意之聯絡
    與行為之分擔，為共同正犯。又共同正犯間，固非僅就自己
    實施之行為負其責任，並在犯意聯絡之範圍內，對於他共同
    正犯所實施之行為，亦應共同負責，然若他犯所實施之行為
    ，超越原計劃之範圍，而為其所難預見者，則僅應就其所知
    之程度，令負責任，未可概以共同正犯論；本件被告乙○○
    於行竊後，因防護贓物、脫免逮捕所為當場施以強暴之行為
    ，係出於其個人單獨之意思而為之，並非在與被告甲○○原
    先行竊犯罪計劃之內，已如前述，則就被告乙○○所犯準強
    盜罪部分，自不得論以被告甲○○為共同正犯，自無就此準
    強盜罪部分援引刑法第二十八條關於共同正犯規定之餘地，
    附此敘明。
  (二)爰審酌被告乙○○有如事實欄所載之犯罪及施用毒品前科，
    有臺灣高等法院被告前案紀錄表在卷可按，雖不構成累犯，
    然已足認素行不佳，被告甲○○則無犯罪紀錄，素行非劣，
    二人學歷分別為國中畢業及高中肄業（參警詢筆錄教育程度
    欄），智識程度並無明顯不足之情形，乃因個人所需驟起盜
    心，動機可議，並其等竊盜及準強盜行為使用之手段、所得
    財物之價值、造成被害人財產、生命及社會安全之危害，與
    其犯罪後之態度等一切情狀，分別量處如主文所示之刑，以
    資儆懲。
據上論斷，應依刑事訴訟法第二百九十九條第一項前段，刑法第
第三百二十條第一項、第三百二十九條、第四十一條第一項前段
，刑法施行法第一條之一第一項、第二項前段，判決如主文。
本案經檢察官曾文鐘到庭執行職務。
中　　華　　民　　國　　96　　年　　1 　　月　　5 　　日
                  刑事第十一庭  審判長法　官  侯  志  融
                                      法  官  張  宏  節
                                      法  官  楊  博  欽
以上正本證明與原本無異
如不服本判決應於送達後十日內向本院提出上訴狀
                                      書記官　李  慈  容
中　　華　　民　　國　　96　　年　　1 　　月　　5 　　日
附錄本案論罪科刑法條全文：
刑法第三百二十條
  意圖為自己或第三人不法之所有，而竊取他人之動產者，為竊
  盜罪，處五年以下有期徒刑、拘役或五百元以下罰金。
  意圖為自己或第三人不法之利益，而竊佔他人之不動產者，依
  前項之規定處斷。
  前二項之未遂犯罰之。
刑法第三百二十九條
  竊盜或搶奪，因防護贓物、脫免逮捕或湮滅罪證而當場施以強
  暴、脅迫者、以強盜論。
中華民國刑法第三百二十八條
  意圖為自己或第三人不法之所有，以強暴、脅迫、藥劑、催眠
  術或他法，至使不能抗拒，而取他人之物或使其交付者，為強
  盜罪，處五年以上有期徒刑。
  以前項方法得財產上不法之利益或使第三人得之者，亦同。
  犯強盜罪因而致人於死者，處死刑、無期徒刑或十年以上有期
  徒刑；致重傷者，處無期徒刑或七年以上有期徒刑。
  第一項及第二項之未遂犯罰之。
  預備犯強盜罪者，處一年以下有期徒刑、拘役或三千元以下罰
  金。
